最高法院刑事判決　　　　　　九十六年度台上字第五一四六號
上　訴　人　甲○○
上列上訴人因妨害性自主案件，不服台灣高等法院高雄分院中華
民國九十四年一月二十七日第二審判決（九十三年度少連上訴字
第五五號，起訴案號：台灣高雄地方法院檢察署九十二年度偵字
第八○六二號），提起上訴，本院判決如下：
    主  文
原判決撤銷，發回台灣高等法院高雄分院。
    理  由
本件原判決認定上訴人甲○○於民國九十二年三月二十三日下午
二時許，騎乘車牌號碼ＸＤＸ－９０號重型機車，於行經高雄市
○○區○○街二十九號前，見未滿十四歲之女童林○○（八十八
年六月間出生，姓名年籍詳卷，下稱林姓女童）獨自在該處玩耍
，竟萌對於該十四歲以下之林姓女童強制猥褻之犯意，強行將林
姓女童抱上機車，不顧其哭鬧而令其站立於機車腳踏板處，旋即
沿同市○○街往○○路方向行駛。上訴人於機車行進間，將手伸
入林姓女童內褲裡撫摸其下體，以此強暴方法而為猥褻之行為。
因林姓女童遭上訴人強抱上機車時發出哭鬧聲，其母某甲（姓名
年籍詳卷）發現林姓女童遭不明人士帶走，乃立即通知其夫林某
（即林姓女童之父，姓名年籍詳卷）騎機車外出尋找林姓女童。
林某旋發現林姓女童之蹤跡，便驅車自後追趕。上訴人發現有人
追躡而至，乃於同市○○區○○街五九八巷附近農地將林姓女童
抱下機車棄置於路邊，隨即加速逃逸。林某自後追逐未果，遂記
下上訴人機車之車牌號碼，並請其擔任警員之友人蔡○○代為查
詢上述重型機車車牌之車籍資料。嗣蔡○○回報上述機車之車型
及車身顏色，經林某確認無誤後向警方報案等情。因而撤銷第一
審判決，改判論處上訴人對於十四歲以下之女子（兒童）以強暴
而為猥褻之行為罪刑（仍量處有期徒刑四年），固非無見。
惟查：(一)、按鑑定人之鑑定，雖足為證據資料之一種，但鑑定報
告顯有疑義，審理事實之法院，仍應調查其他必要之證據，以資
認定，不得專憑不實不盡之鑑定報告，作為判決之唯一證據。原
判決以第一審囑託高雄市立○○醫院就上訴人有無施以強制治療
之必要施以鑑定結果，認上訴人係屬低度危險性及低再犯性，並
無令其接受強制治療之必要等情，因認本件無庸依修正前刑法第
九十一條之一之規定諭知上訴人於刑之執行前令入相當處所施以
治療（見原判決第七頁第二十行至第二十九行）。惟卷查高雄市
立○○醫院之精神鑑定書第伍項（鑑定經過）之(二)內記載「……
ＳＴＡＴＩＣ－９９的得分為四分，五年再犯率為０．２６，屬
『中高危險程度』。整體評估，暴力危險性低，再犯可能性低，
可治療性中高，若案主犯案屬實，再犯性中高。」；第陸項（鑑
定結論）：「……關於性侵害的事件方面，就案主的危險性及再
犯性危險因子的評估（穩定因素、動態因素、社會支持和監督系
統以及評估量表）；整體而論是屬於低度危險性和低再犯性，故
無施以刑前治療之必要。但是若案主犯案屬實，則其再犯性升高
，又有符合『性侵害犯罪防治法』第十八條之相關規定，則需再
就相關狀況評估且施予輔導教育或身心治療。」云云（見第一審
卷第七十三頁）。其既認為上訴人屬於低度危險性與低再犯性，
並無施以刑前治療之必要，卻又謂若上訴人犯案屬實，則其再犯
性升高（或再犯性中高），則須再就相關狀況評估且施予輔導教
育或身心治療云云。是該鑑定報告對於上訴人究竟有無施以刑前
治療必要，前後似有矛盾，難謂全無疑義。原審未就此項疑點向
該醫院函查詢問明白，或另行囑託其他鑑定機關重行鑑定明確，
遽採該醫院之精神鑑定書作為認定上訴人無庸實施刑前強制治療
之唯一證據，依上述說明，其採證自非適法。(二)、原判決事實欄
記載上訴人係於九十二年三月二十三日「下午二時許」，騎乘上
述重型機車，於行經高雄市○○區○○街二十九號前，強行將林
姓女童抱上機車而對其為強制猥褻之行為等情。但其理由內卻說
明：上訴人辯稱其於案發當日「下午二時十分許」離家一節堪予
採信，且上訴人於同日十四時（即下午二時）三十三分許係在高
速公路下之○○路涵洞附近以行動電話與友人林○○通話，故其
顯有可能於當天「下午二時十分許至二時二十三分許之期間」，
將林姓女童抱上機車猥褻云云（見原判決第五頁第十五行至第十
六行、第二十四行至第二十六行）。既一方面認定上訴人犯罪時
間為案發當日「下午二時許」，另一方面又說明其犯罪時間可能
為案發當日「下午二時十分許至二時二十三分許之期間」云云，
前後未盡一致，此攸關上訴人究否犯罪，原判決認定前後不一，
亦有判決理由矛盾之違誤。上訴人上訴意旨雖未指摘及此，然以
上均係本院得依職權調查之事項，應認原判決有撤銷發回更審之
原因。
據上論結，應依刑事訴訟法第三百九十七條、第四百零一條，判
決如主文。
中    華    民    國  九十六  年    九    月  二十七  日
                      最高法院刑事第十二庭
                          審判長法官  池  啟  明
                                法官  王  居  財
                                法官  郭  毓  洲
                                法官  黃  梅  月
                                法官  邱  同  印
      本件正本證明與原本無異
                                      書  記  官
中    華    民    國  九十六  年    十    月    一    日
                                                      Ｚ